---
title: "Tarea III"
author: "Heriberto Espino"
date: "2024-10-22"
output:     
  html_document:
    theme: darkly
    highlight: breezedark
---

Se usan funciones nativas de r y se comparan los resultados con el procedimiento :) 

# Ejercicio 1

Un administrador de un hospital sospecha que el retraso en el pago de las facturas
hospitalarias ha aumentado de un año a otro. Según los registros del hospital, encontró
que durante abril de 2017, 34 de 1001 personas tuvieron un retraso en los pagos de más
de 90 días. En abril de 2018, las estadísticas fueron de 49 de 1283. ¿Hay evidencia para
pensar que ha habido un aumento en la tasa de morosidad en los pagos que superan
los 90 días?

$H_0:p_{2017} > p_{2018}$ vs $H_a:p_{2017} \leq p_{2018}$

**Hipotesis nula:** La tasa de morosidad en 2017 es mayor o igual que en 2018 vs
**Hipótesis alternativa:** La tasa de morosidad en 2018 ha aumentado en comparación con 2017).


```{r ejercicio 1, comment=NA}
# Datos
n_2017 <- 1001  
n_2018 <- 1283

x_2017 <- 34
x_2018 <- 49

# Proporciones observadas
p_2017 <- x_2017 / n_2017
p_2018 <- x_2018 / n_2018

# Proporción combinada
p_0 <- (x_2017 + x_2018) / (n_2017 + n_2018)

(prop.test(c(x_2017, x_2018), c(n_2017, n_2018), alternative = "less", correct = FALSE))

z <- (p_2017 - p_2018) / sqrt(p_0 * (1 - p_0) * (1/n_2017 + 1/n_2018))
z

p_valor <- pnorm(z, lower.tail = TRUE)
p_valor
```
Dado que el $p-valor$ es 30%, que es considerablemente mayor al nivel de significancia comúnmente utilizado, como $\alpha = 5&$, no rechazamos la hipótesis nula. No hay suficiente evidencia para concluir que *la tasa de morosidad en los pagos de más de 90 días haya aumentado en 2018 en comparación con 2017*. Es probable que la tasa de morosidad se haya
mantenido igual o incluso haya disminuido.

# Ejercicio 2

Un grupo de investigadores desea evaluar si la media de los niveles de
colesterol en adultos de una ciudad es mayor a 200 mg/dL. Se selecciona una
muestra aleatoria de 30 adultos con los siguientes niveles de colesterol
(en mg/dL):

Realiza una prueba con un nivel de significancia del 5% para determinar si la
media de los niveles de colesterol en adultos de dicha cuidad supera los
200 mg/dL.

$H_0: \mu \leq 200$ vs $H_a: \mu > 200$ 

**Hipótesis nula:** La media de los niveles de colesterol en adultos de la
ciudad es menor o igual a 200 mg/dL vs
**Hipótesis alternativa:** La media de los niveles de colesterol en adultos
de la ciudad es mayor a 200 mg/dL.


```{r ejercicio 2, comment=NA}
# Datos
colesterol <- c(210, 190, 205, 220, 195, 225, 200, 215, 210, 180,
                205, 195, 210, 220, 195, 230, 205, 210, 200, 215,
                225, 190, 210, 220, 200, 210, 205, 195, 215, 210)

mu_X <- 200
X_barra <- mean(colesterol)
s <- sd(colesterol)
n <- length(colesterol)

(prueba_t <- t.test(colesterol, mu = mu_X, alternative = "greater"))

t_observado <- (X_barra - mu_X) / (s / sqrt(n))
t_observado

p_valor <- pt(t_observado, df = n - 1, lower.tail = FALSE)
p_valor
```
Dado que el $p-valor$ es 0.01% rechazamos la hipótesis nula. Hay suficiente evidencia para concluir que *la media de los niveles de colesterol en adultos de la ciudad es mayor a 200 mg/dL*.

# Ejercicio 3

Se seleccionan dos grupos de estudiantes, uno que estudia en la mañana y otro en la
tarde, para medir el rendimiento académico. Las puntuaciones de los estudiantes son
las siguientes:

Grupo Mañana: 78, 85, 90, 88, 76, 82, 85, 89, 91, 80

Grupo Tarde: 75, 80, 85, 83, 78, 77, 82, 84, 86, 81

El director esta interesado en saber si existe una diferencia significativa de rendimientos
entre los estudiantes de la Mañana y los de Tarde. Realice la Prueba de Hipótesis
correspondiente.

$H_0: X = Y$ vs $H_a: X \neq Y$ 

```{r ejercicio 3, comment=NA, warning=FALSE}
# Datos
grupo_manana <- c(78, 85, 90, 88, 76, 82, 85, 89, 91, 80)
grupo_tarde <- c(75, 80, 85, 83, 78, 77, 82, 84, 86, 81)

(prueba_t <- t.test(grupo_manana, grupo_tarde, alternative = "two.sided", var.equal = FALSE))

X <- grupo_manana
Y <- grupo_tarde

n_X <- length(X)
n_Y <- length(Y)

X_barra <- mean(X)
Y_barra <- mean(Y)

s2_X <- var(X)
s2_Y <- var(Y)

gamma_X <- s2_X / n_X
gamma_Y <- s2_Y / n_Y

t_observado <- (X_barra - Y_barra) / sqrt(gamma_X + gamma_Y)
t_observado

V_s <- (gamma_X + gamma_Y)^2 / ( (gamma_X^2) / (n_X - 1) + (gamma_Y^2) / (n_Y - 1) )
V_s

p_valor <- 2 * pt(-abs(t_observado), V_s)
p_valor
```
Dado que el $p-valor$ es 12%, no rechazamos la hipótesis nula si se considera un nivel de significancia del 5%. Sin embargo, si se utiliza un nivel de significancia del 10%, el valor p se encuentra cerca de ese umbral. Además, cuando se aplica el método bootstrap, el valor p puede ser inferior al 10%, lo que sugiere que, bajo ciertos enfoques, se podría detectar una diferencia.

# Extra 2

Realiza y compara una prueba usando bootstrap para esta prueba. Muestra
una gráfica de la distribución bootstrap del estadístico comparada con la distribución
teórica (bajo normalidad).

```{r extra 2, comment=NA, warning=FALSE}
B <- 1000 # Número de muestras bootstrap

diferencia_observada <- mean(X) - mean(Y)   # Diferencia de medias observada

datos_combinados <- c(X, Y)     # Unir los grupos para hacer el remuestreo bajo la hipótesis nula
# Generar una matriz de muestras bootstrap
# Cada columna es una nueva muestra de los datos combinados
muestras_bootstrap <- matrix(sample(datos_combinados, (n_X + n_Y) * B,
                                    replace = TRUE), n_X + n_Y, B)

# Dividir las muestras bootstrap en las correspondientes para X y Y
X_bootstrap <- muestras_bootstrap[1:n_X, ]
Y_bootstrap <- muestras_bootstrap[(n_X + 1):(n_X + n_Y), ]

# Calcular las diferencias de medias de cada muestra bootstrap
diferencias_bootstrap <- colMeans(X_bootstrap) - colMeans(Y_bootstrap)

# Se usa valor absoluto porque es una prueba de dos colas
p_valor_bootstrap <- mean(abs(diferencias_bootstrap) >= abs(diferencia_observada))
p_valor_bootstrap

media_bootstrap <- mean(diferencias_bootstrap)
sd_bootstrap <- sd(diferencias_bootstrap)

# Graficar
library(ggplot2)
ggplot(data.frame(diferencias_bootstrap = diferencias_bootstrap), aes(x = diferencias_bootstrap)) +
  geom_histogram(aes(y = ..density..), bins = 30, fill = "#020652", color = "#FFFFFF", alpha = 0.9) +
  stat_function(fun = dnorm, args = list(mean = media_bootstrap, sd = sd_bootstrap), color = "#D36674", size = 1) +
  labs(title = "Distribucion Bootstrap vs. Distribucion Teorica",
       x = "Diferencias de Medias",
       y = "Densidad") +
  theme_minimal()
```


# Ejercicio 4

Un fabricante de bombillas afirma que el 95 % de sus productos duran más de 1000
horas. Para verificar esta afirmación, se selecciona una muestra de 200 bombillas y se
encuentra que 185 duran más de 1000 horas. Realice una prueba para ver si el fabricante
miente, obtenga el p-valor exacto y compárelo con la aproximación usando el TLC con
y sin corrección de continuidad

$H_0: \hat{p_0} \geq 0.95$ vs $H_a: \hat{p_0} \leq 0.95$ 

```{r ejercicio 4, comment=NA}
# Datos
n <- 200
X <- 185
p_0 <- 0.95
p_muestral <- X / n
p_muestral - p_0
```

```{r ejercicio 4.1, comment=NA}
# ------------------------------ p-valor exacto ------------------------------
p_valor_real <- pbinom(X, n, p_0, lower.tail = TRUE)
p_valor_real

# ---------------------- Sin corrección de continuidad ---------------------- 
p_valor_TLC <- 1 - pnorm(1.62, lower.tail = TRUE)
p_valor_TLC

# ---------------------- Con corrección de continuidad  ---------------------- 
p_valor_correcion <- 1 - pnorm(1.45, lower.tail = TRUE)
p_valor_correcion
```

# Ejercicio 5

Un estudio mide el peso de 10 personas antes y después de un programa de ejercicio de
6 semanas. Los pesos (en kg) antes y después son los siguientes:

Busque determinar si el programa de ejercicio tiene un efecto significativo en la reducción
del peso. Además realice alguna validación visual para corroborar el supuesto de normalidad
que esta detrás de la prueba, si este no se cumple, haga y compare el resultado de una
prueba bootstrap.

$H_0: X = Y$ vs $H_a: X \neq Y$ 

```{r ejercicio 5, comment=NA}
# Datos
antes <- c(88, 72, 82, 64, 72, 110, 79, 106, 72, 63, 59, 109,
           62, 97, 78, 92, 88, 79, 60, 65, 78, 70, 66, 66, 121)
despues <- c(83, 71, 74, 62, 88, 81, 81, 98, 64, 61, 59, 80, 68,
             75, 96, 81, 81, 60, 57, 63, 71, 69, 68, 69, 73)


(t.test(antes, despues, paired = TRUE, alternative = "two.sided"))

diferencias <- despues - antes

n <- length(diferencias)
X_barra <- mean(diferencias)
s <- sd(diferencias)

# QQ plot
diferencias_std <- (diferencias - X_barra) / s 

# Crear un qq plot
library(ggplot2)
ggplot(data.frame(diferencias_std), aes(sample = diferencias_std)) +
  stat_qq(color = "#020652", alpha = 0.9) +
  stat_qq_line(color = "#9D95DD") +
  labs(title = "QQ-Plot de Diferencias Estandarizadas",
       x = "Cuantiles Teoricos",
       y = "Cuantiles Muestrales") +
  theme_minimal()

# Crear un histograma con ggplot2
ggplot(data.frame(diferencias_std), aes(x = diferencias_std)) +
  geom_histogram(binwidth = 0.5, fill = "#020652", color = "#FFFFFF", alpha = 0.9) +
  labs(title = "Histograma de Diferencias Estandarizadas",
       x = "Diferencias Estandarizadas",
       y = "Frecuencia") +
  theme_minimal()
```

Con el QQ-Plot parece normal...

```{r ejercicio 5.1, comment=NA}
t_observado <- X_barra / (s / sqrt(n))
t_observado

# p-valor
p_valor <- 2 * pt(-abs(t_observado), df = n - 1)
p_valor
```

Aunque en el QQ-Plot parece normal, vamos a comparar el $p-valor$ obtenido con el de Bootstrap porque este no asume normalidad :)

```{r ejercicio 5.2, comment=NA}
# ---------------- Bootstrap  ---------------- 
B <- 10000

# Generamos una matriz de muestras bootstrap
muestras_bootstrap <- matrix(sample(diferencias, n * B, replace = TRUE), n, B)

# Calculamos las medias de cada muestra bootstrap
medias_bootstrap <- colMeans(muestras_bootstrap)

# Calculamos las varianzas de cada muestra bootstrap
varianzas_bootstrap <- apply(muestras_bootstrap, 2, var)

# Calculamos los estadísticos t de bootstrap
t_bootstrap <- (medias_bootstrap - X_barra) / (sqrt(varianzas_bootstrap) / sqrt(n))

# Calculamos el p-valor usando el método bootstrap
p_valor_bootstrap <- mean(abs(t_bootstrap) >= abs(t_observado))
p_valor_bootstrap
```

