---
title: "Tarea III"
author: "Andrea Hernandez\nHeriberto Espino"
date: "2024-10-22"
output:     
  html_document:
    theme: darkly
    highlight: breezedark
---

# 01 Análisis du Patrones de Compra

Texto

$H_0:p_{2017} > p_{2018}$ vs $H_a:p_{2017} \leq p_{2018}$

**Hipotesis nula:** La tasa de morosidad en 2017 es mayor o igual que en 2018 vs
**Hipótesis alternativa:** La tasa de morosidad en 2018 ha aumentado en comparación con 2017).


```{r ejercicio 1, comment=NA, echo=False}




```

Texto



# 02 Evaluacion del Rendimiento de Pruebas de Normalidad

Texto

$H_0: \mu \leq 200$ vs $H_a: \mu > 200$ 

**Hipótesis nula:** La media de los niveles de colesterol en adultos de la
ciudad es menor o igual a 200 mg/dL vs
**Hipótesis alternativa:** La media de los niveles de colesterol en adultos
de la ciudad es mayor a 200 mg/dL.


```{r ejercicio 2, comment=NA}




```

Texto



# 03 Analisis de normalidad de datos

Texto

$H_0: X = Y$ vs $H_a: X \neq Y$ 

```{r ejercicio 3, comment=NA, warning=FALSE}



```

Texto



# 04 Pruebas Bootstrap y Monte Carlo para Graficos QQ

Texto

```{r extra 2, comment=NA, warning=FALSE}




```

Texto



# 05 Análisis de Emisiones de CO2

Texto

$H_0: \hat{p_0} \geq 0.95$ vs $H_a: \hat{p_0} \leq 0.95$ 

```{r ejercicio 4, comment=NA}




```

Texto



# 06 Efecto de una Dieta Especial sobre el Colesterol

Texto

$H_0: X = Y$ vs $H_a: X \neq Y$ 

```{r ejercicio 5, comment=NA}



```

Texto